臺灣高等法院高雄分院刑事判決　　　　　　　　　　九十年度上訴字第一七五七號
　　上　訴　人　台灣高雄地方法院檢察署檢察官
　　被　　　告　丁○○
　　選任辯護人　林敏澤律師
　　　　　　　　官淑森
　　　　　　　　鄭瑞崙
　　被　　　告　丙○○
　　被　　　告　乙○○
　　右二人共同
　　指定辯護人　本院公設辯護人孫妙岑
右上訴人因被告等偽造有價證券等案件，不服臺灣高雄地方法院八十八年度訴字第一
九五五號中華民國九十年十月三日第一審判決（起訴案號：臺灣高雄地方法院檢察署
八十七年度偵字第一四八三二號），提起上訴，本院判決如左：
      主  文
上訴駁回。
      理  由
一、公訴意旨略以：被告丁○○係中瑞租賃股份有限公司（現改稱中租迪和公司，下
    仍稱中瑞租賃公司）之業務員，被告丙○○係燊陽實業有限公司（下稱燊陽實業
    公司）之負責人，被告乙○○為丙○○之夫。丙○○、乙○○為向中瑞租賃公司
    貸款，須連帶保證人一名，遂與丁○○共同基於偽造文書之犯意聯絡，於民國（
    下同）八十六年六月二十日，在高雄縣橋頭鄉○○街二十八號燊陽實業公司之工
    廠，在中瑞租賃公司與燊陽實業公司間所簽訂之租賃合約書上連帶保證人欄、對
    保簽章欄及授權書與印鑑卡戶名欄內偽造甲○○○之署押及印文，而偽造租賃合
    約書、授權書及印鑑卡，足生損害於甲○○○。復另行起意，共同意圖供行使之
    用，在本票上偽造甲○○○之署押及印文，偽造由甲○○○擔任共同發票人，面
    額新台幣（下同）一千零五十五萬一千五百九十元本票乙紙。嗣因前開本票屆期
    無法兌現，經中瑞租賃公司向台灣高雄地方法院聲請本票裁定，甲○○○收受裁
    定後，始知上情，因認被告三人涉犯刑法第二百零一條第一項、第二項、第二百
    十六條、第二百十條之行使偽造有價證券、行使偽造私文書等罪嫌。
二、按犯罪事實應依證據認定之，無證據不得推定其犯罪事實。不能證明被告犯者，
    應諭知無罪之判決，刑事訴訟法第一百五十四條、第三百零一條第一項分別定有
    明文。又告訴人之告訴，係以使被告受刑事訴追為目的，是其陳述是否與事實相
    符，仍應調查其他證據以資審認，此有最高法院五十二年台上字第一三００號判
    例可資參照。
三、本件公訴人認被告等涉有右揭罪嫌，係以告訴人甲○○○之指訴、告訴人甲○○○與被告乙○○於八十七年五月七日之電話錄音譯文及系爭本票及印鑑卡上告訴
    人之簽名經與告訴人向訴外人鄭舜章、翁燧林借款時所簽立之借用證與契約書上
    之簽名比對結果並不相符，有中央警察大學之鑑定意見書可證，為其論斷之依據
    。訊據被告丁○○、丙○○、乙○○均堅詞否認有前揭偽造有價證券及偽造私文
    書犯行。被告丁○○辯稱：於乙○○、丙○○向中瑞租賃公司借貸而須簽約時，
    我去辦對保，當時甲○○○有在現場，還有她兒子及先生在場，我還要求甲○○○提出身分證證明核對等語。被告丙○○辯稱：甲○○○係其夫之乾媽，甲○○○確實有到我在高雄縣橋頭鄉的工廠，也答應做我們的保證人等語。被告乙○○
    辯稱：對保當天是甲○○○跟她先生以及兒子一起來的，確實是由她簽名、蓋章
    ，譯文所謂：「沒錯，問題現在錢是我欠的，他們應該來找我才對」，指的是自
    己欠錢之事沒錯，而非指告訴人未為保證人語。
四、經查：
  (一)經原審法院民事庭向第一商業銀行宜蘭分行（下稱一銀宜蘭分行），及台灣省合
    作金庫行宜蘭支庫（現改為合作金庫銀行宜蘭分行，下稱合庫宜蘭支庫）調取告
    訴人於該行庫開戶之活期存款印鑑卡、支票存款印鑑卡，連同右開告訴人甲○○○所共同簽發之本票、留存於中瑞租賃公司之印鑑卡送送請法務部調查局鑑定，
    經該局將一銀宜蘭分行印鑑卡上簽名、印文編為甲１、甲２；合庫宜蘭支庫印鑑
    卡上簽名、印文編為乙１、乙２；本票編為２之１，其上之簽名、印文編Ｄ１、
    Ｄ２；留存於中瑞租賃公司之印鑑卡編為２之２，其上之簽名、印文編為Ｅ１、
    Ｅ２。經鑑定結果認甲１、乙１類之簽名與Ｄ１、Ｅ１、Ｆ１簽名相同，此經本
    院調取原審法院八十七年度簡上字第三九二號確認本票債權不存在事件全卷查閱
    無訛，並有該局九十年三月八日（九０）陸（二）字第九０００八五九八號鑑定
通知書在卷可憑（見本院卷第一一Ｏ頁至一三九頁）。足徵系爭本票、留存在中
    瑞租賃公司上之簽名係出自同一人所為無訛。而客戶開戶時，必須由本人於印鑑
    卡上親自簽名，此經一銀宜蘭分行函覆在卷，另合庫宜蘭支庫亦覆稱：客戶向本
    行開立帳戶時印鑑卡之簽名必須由本人親自為之。本人或代表人不能親自辦理時
    ，得依法委任或授權第三人代辦，但對委任或授權事項應辦理徵信或調查等語（
    見本院卷第一０七頁、一五五頁）。告訴人甲○○○亦自承有在上開銀行開戶（
    見原審卷第一四五頁第七行）。雖告訴人甲○○○辯稱係其友人幫其簽名，其友
    人之姓名已記不清楚，亦不知其搬去何處云云（見本院卷第一七五頁）。惟與銀
    行往來事涉個人財務處理，而個人財務之處理及其信用為何，均屬個人之隱私，
    衡諸常情，如非與已身有相當之交往之人，當無委之代為處理之理，乃告訴人甲○○○竟不記得該友人之姓名，豈能謂與常情相符，且若告訴人甲○○○所述為
    真實，則該友人既非被告等人，豈非益足以證明該系爭本票、印鑑卡上之簽名並
    非被告等人所偽造。告訴人甲○○○就此既無法提供相關資料供本院查證，自無
    從證明其所述：係友人代其簽名等情為真實。
  (二)告訴人呂黃鶴於原審自承：「在八十六年六月間曾與先生呂登科、兒子呂正弘前
    往被告乙○○位於高雄縣橋頭鄉之工廠參觀。」、「剛才那位司機（指陶兆國）
    到機場載我們直接到工廠。」、「只去一次」等語（見原審卷第一四四頁）。核
    與證人即當時擔任被告乙○○秘書工作之陶兆國於原審證稱：「（八十六年年六
    月間是否任職於被告乙○○所經營公司？）有。我是擔任秘書。知道被告乙○○
    有義父、義母住宜蘭，我載過他們一次，約到公司任職後一、二個月去載的。因
    為乙○○的義父、義母到高雄，我到小港機場去接他們，包括他的一個兒子」等
    語相符（見原審卷第一四二頁）。是被告乙○○辯稱：當日是與甲○○○說好要
    來高雄對保等語，洵非無據。
  (三)再參以證人即彰化銀行南高雄分行人員石英華於原審證稱：「（八十六年間乙○○貸款時是否提出何項擔保？）提供坐落於高雄市房子作擔保。後來他要貸款較
    高金額，所以我們有去宜蘭看一塊山坡地，但我們考慮這塊土地變現不容易，所
    以沒有成交」、「（什麼時間？）約八十六年年中。」、（看這塊土地時被告是
    否表示這土地與他何關係？是否有人陪同去看？）他說他義父的。當時尚有其他
    人與被告陪同我們去，但我忘了是何人陪我們去。」、「（乙○○是否提供權狀
    與其他證明文件？）他事先有提供。」、「（交談中是否提到此行目的？）有提
    到乙○○生意需要較大資金週轉。並說到要來看宜蘭這塊土地。」、「（有無提
    到要看具體土地是哪一塊？）有。」、「（家中是否有人陪同你們去看？）我印
    象中那塊土地很偏僻，如果沒有人陪，我覺得找不到。因為那是一座山裡的一塊
    土地。」各等語。另證人即彰化銀行南高雄分行職員王文榮於原審證稱：「（八
    十六年是否與石英華到宜蘭看一塊土地？）是。」、「（為何去看土地？）因為
    乙○○說要提供一塊土地貸款。」、「（有無說該地何人所有？）他說是他乾媽
    所有。」、「（有無提供何資料？）我記得謄本上記載所有人姓呂。」、「（去
    看地過程？）乙○○載我們去宜蘭與石先生會合，並去拜訪他乾爹，並說明看土
    地是為了抵押之事。他有帶我們去看該土地。」、「（是否確認對方就是誰？）
    有，他有介紹是他乾爹、乾媽。」、「（有無人陪同你們去？）他乾爹陪同我們
    去，地點在員山。」各等語（見原審卷一四０頁至一四二頁、一四七頁）。告訴
    人亦自承：「乙○○確想要認我乾媽，且曾帶人去宜蘭看土地」（見原審卷第一
    四三頁）。足徵證人石英華、王文榮所證確曾前往宜蘭勘查告訴人甲○○○之土
    地以審酌是否給予融資貸款等語堪可採信。亦可證明告訴人甲○○○確一度曾考
    慮提供其所有土地作為被告乙○○、丙○○所經營之燊陽公司向銀行貸款時，抵
    押貸款之用無訛。告訴人甲○○○既曾考慮提供土地供被告乙○○、丙○○所經
    營之公司借款時擔保之用，且其亦確有於八十六年六月間前往高雄縣橋頭鄉○○
    街二十八號燊陽實業公司工廠，而燊陽實業公司與中瑞租賃公司之間在八十六年
    六月二十日融資性租賃合約書當事人欄、連帶保證人欄、對保簽章欄內甲○○○
    之簽名又與告訴人甲○○○在銀行開戶時，於印鑑卡所為簽名相同，而授權書上
    之簽名經以肉眼比對結果，亦與本票、租賃合約書內之簽名相似，且其日期又係
    與系爭本票之發票日、租賃合約書製作日期相同，則上開租賃合約、授權書、本
    票內之簽名、印文係告訴人甲○○○於八十六年六月二十日對保時所為，而非被
    告等人所偽造，應無疑義。
  (四)告訴人甲○○○與被告乙○○於電話交談時，被告乙○○固曾表示：「沒錯，問
    題是現在錢是我欠的，他們應該來找我才對」「我自己也是莫名其妙」等語，有
    電話譯文在卷可憑（見八十七年偵字第一四八三二號卷第十二頁至十五頁）。並
    為被告乙○○所是認。惟告訴人甲○○○如應負連帶保證責任，則其未受任何利
    益，卻無端應對中瑞租賃公司連帶負高達一千餘萬元之清償責任，是其為免除己
    身所負之連帶債務而設計有利已之對話，取得有利於已之證據至為可能。矧上開
    對話之內容依序為：告訴人甲○○○稱：「這個事情，我又沒做個事情，怎麼會
    ：：：：這是裁判吶，要來執行吶！」被告乙○○回稱：「他們現在怎麼不找我
    ，要去找妳？」甲○○○繼之稱：「我怎麼知道為什麼，我什麼都不知道啊，因
    為我都沒有幫你保，我怎麼知道這件事，臨時接到這個，啊」。被告乙○○回稱
    ：「沒錯，問題現在錢是我欠的，他們應該來找我才對」各等語，觀其前後對話
    ，亦僅能認被告乙○○坦承該筆款項為其借貸，並表示願意負清償之責，所稱「
    沒錯」一語並未具體指明係何事項「沒錯」，尚難僅憑「沒錯」一語，據認被告
    乙○○曾否認告訴人甲○○○有為融資貸款擔任保證人之情事。再者，偵查卷內
    所附中央警察大學及公誠鑑定有限公司之鑑定報告雖均指稱租賃合約書、本票及
    印鑑卡上「甲○○○」之簽名與告訴人向鄭舜章、翁燧林借款時所簽立之借用證
    （見偵查卷第八十四頁至八十頁）上「甲○○○」之簽名不相符合，有各該鑑定
    報告可憑，然因前開借用證上告訴人甲○○○之簽名雖據證人鄭舜章、翁燧林於
    偵查中證述在卷（見偵卷第一一三頁背面）。惟筆跡先後不一致之原因及動機不
    一而足。且前揭第一銀行及合作金庫印鑑卡上之簽名確為告訴人甲○○○所為，
    而系爭印鑑卡上之簽名與本票、租賃合約書、留存於中瑞租賃公司印鑑卡上之簽
    名又相符合，巳足以證明非被告等所偽造，前開二項鑑定結果亦難為被告不利益
    之認定。是告訴人甲○○○於本院審理時聲請再行鑑定，核無必要。又告訴人甲○○○於原審聲請傳喚之證人李東吉於本院調查時證稱：告訴人甲○○○如果下
    來都會來找我，昭來大飯店應該是我載他過去。只載她過去一次，她何時離開我
    不知道，記得是載她到火車站坐火車，何時送她去火車站記不得等語（見本院卷
    第九五頁），亦難為告訴人甲○○○未於八十六年六月二十日，前往在高雄縣橋
    頭鄉○○街二十八號燊陽實業公司之工廠對保簽約擔任連帶保證人之認定。至前
    揭調查局鑑定通知書內雖又稱：一銀宜蘭分行印鑑卡上之印文與告訴人甲○○○
    所提出之借用證上之印文不同；合庫宜蘭支庫印鑑卡上之印文與借用證上之印文
    不同。一銀宜蘭分行及合庫宜蘭支庫印鑑卡上之簽名與借用證上之簽名因書寫方
    不一，致無比對等語，惟個人所使用之印章通常不只一個，且於不同之時期，常
    使用不同之印章，亦日常生活上所常有之事。而個人之筆跡先後不一之原因及動
    機不一而足，亦已如前述，既已足以證明租賃合約、授權書、本票內之簽名係告
    訴人甲○○○所為，則此部分鑑定意見，亦難為被告等不利益之認定，此部分亦
    無再行鑑定之必要，均附此敘明。此外，復查無其他積極確切之證據足以證明被
    告等三人確有如公訴人所指之行使偽造有價證券、行使偽造私文書犯行。
五、原審因而為被告無罪之諭知。經核並無不合，檢察官循告訴人之請求聲明上訴，
    指摘原判決不當，為無理由，應予駁回。
據上論結，應依刑事訴訟法第三百六十八條，判決如主文。
本案經檢察官林應華到庭執行職務。
中    華    民    國        九十一      年      一      月    三十一    日
                              臺灣高等法院高雄分院刑事第四庭
                                  審判長法官  蕭權閔
                                        法官  陳啟造
                                        法官  李嘉興
右正本證明與原本無異。
檢察官如不服本判決，應於判決送達後十日內向本院提出上訴狀，其未述理由者並
應於提出上訴狀後十日內向本院補提理由書（應附繕本)。
                                      書記官  呂素珍
中    華    民    國        九十一      年      二      月      四      日
                                                                      Ｈ
